最高法院刑事判決　　　　　　　　　　　　　　　八十八年度台上字第六七四九號
　　上　訴　人　甲○○
右上訴人因偽造文書案件，不服台灣高等法院台中分院中華民國八十六年十月二十四
日第二審判決（八十六年度上訴字第一八二四號，起訴案號：台灣台中地方法院檢察
署八十五年度偵字第一九九一○號），提起上訴，本院判決如左：
    主  文
原判決撤銷，發回台灣高等法院台中分院。
    理  由
本件原判決認定上訴人甲○○係納稅義務人，本應依法繳納財政部臺灣省中區國稅
局代收移送法院滯納綜合所得稅款及財務罰款繳款書所列之新台幣（下同）十四萬五
千一百三十六元；國稅局繳款書上所列之二萬一千四百元；財政部臺灣省中區國
稅局財務案件代收執行費用收據所列之八十二元；國稅局代收執行費用收據所列之
三百五十四元等稅款。竟因無力繳納上開十四萬五千一百三十六元稅、罰款，及為達
免繳稅款，得財產上不法利益之目的，於民國八十五年二月十三日十二時三十分許，
持上開之繳款書及收據，向臺中縣龍井鄉農會龍泉分會繳納上開三張單據所列
之金額計二萬一千八百三十六元。再持上開三張單據上所蓋用之「龍井鄉農會代理龍
井鄉公庫收稅之章」戳文（內含該農會經辦收費之人紀淑珍之章一枚），於不詳時、
地，利用不知情之人，仿照偽刻同時含有上開二種內容之收稅證明稅戳一枚，再蓋用
於上開之國稅局繳款書上。八十五年四月初，財政部臺灣省中區國稅局沙鹿稽徵所
因發現上訴人未繳納此筆稅款予以通知後，上訴人即將蓋有偽造上開收稅戳文之國稅
局繳款書影印一張，寄送至該所，作為其已經繳交上開稅、罰款之證明，而以此詐術
得免徵上開稅額達十四萬五千一百三十六元之不法利益。並於烏日分局查證時，提出
該偽造之繳款書原本，主張其確有繳稅，足生損害於紀淑珍、龍井鄉農會龍泉分會及
國稅局對繳納代理收繳稅、罰款之事務管理之正確性等情。因而撤銷第一審判決，改
判論處上訴人行使偽造公文書，足以生損害於公眾及他人罪刑，固非無見。
惟查：(一)按有罪之判決書，應記載犯罪之事實，諸凡有關犯罪之時間、地點、方法、
態樣，以及適用法律有關之事項，均應為詳實之記載，始足為適用法律之依據。原判
決認定上訴人將蓋有偽造上開收稅戳文之國稅局繳款書影印一張，寄至前揭稽徵所主
張其確有繳稅、罰款之證明。並於烏日分局查證時，提出該偽造之繳款書原本，主張
已經繳稅，足生損害於公眾及他人等情。但上訴人於何時將蓋有偽造收稅戳文之國稅
局繳款書影印一張，寄送前揭沙鹿稽徵所，及何時向烏日分局提出該偽造之繳款書原
本，乃上訴人所犯行使偽造公文書罪之時間，原判決未明白認定並詳載於事實欄內，
揆諸首揭說明，自有未當。(二)按稅捐稽徵法業於民國六十五年十月二十二日公布施行
，其第四十一條對於納稅義務人以詐術或其他不正當方法逃漏稅捐者，已有處罰規定
，該法為特別法，自應優先於刑法第三百三十九條第二項之適用。原判決認定上訴人
以偽造公文書之方式，達到逃稅目的，而適用刑法第二百十六條、第二百十一條、第
二百二十條、第三百三十九條第二項，依牽連犯從重依行使偽造公文書論處。對於逃
漏稅捐部分，並未適用有特別規定之稅捐稽徵法第四十一條處罰，揆諸前揭說明，自
有適用法則不當之違誤。上訴意旨執以指摘原判決不當，非無理由，應認有發回更審
之原因。
據上論結，應依刑事訴訟法第三百九十七條、第四百零一條，判決如主文。
中      華      民      國    八十八    年     十一     月    二十五    日
                              最高法院刑事第八庭
                                  審判長法官  吳  雄  銘
                                        法官  池  啟  明
                                        法官  石  木  欽
                                        法官  郭  毓  洲
                                        法官  吳  三  龍
      右正本證明與原本無異
                                              書  記  官
中      華      民      國    八十八    年     十一     月     三十     日
